最高法院刑事判決
111年度台上字第5527號
上  訴  人  陳冠男                    
上列上訴人因加重詐欺等罪案件，不服臺灣高等法院中華民國11
1年6月8日第二審判決（111年度上訴字第275號，起訴案號：臺
灣新竹地方檢察署109年度偵字第2283、4646、5695號），提起
上訴，本院判決如下：
    主  文
上訴駁回。
    理  由
一、按刑事訴訟法第377條規定，上訴於第三審法院，非以判決
    違背法令為理由，不得為之。是提起第三審上訴，應以原判
    決違背法令為理由，係屬法定要件。如果上訴理由書狀並未
    依據卷內訴訟資料，具體指摘原判決不適用何種法則或如何
    適用不當，或所指摘原判決違法情事，顯與法律規定得為第
    三審上訴理由之違法情形，不相適合時，均應認其上訴為違
    背法律上之程式，予以駁回。
二、本件原審依刑事訴訟法第348條第3項之規定，以上訴人陳冠
    男明示僅就第一審判決量刑部分提起第二審上訴(見原審卷
    第176頁)，因認僅以第一審判決量刑妥適與否為審理範圍，
    經審理結果，撤銷第一審關於其事實欄(下稱事實欄)依想
    像競合犯，從一重論處上訴人幫助犯洗錢防制法第14條第1
    項之一般洗錢罪之宣告刑，改判量處有期徒刑3月，併科罰
    金新臺幣2萬元，另維持第一審關於事實欄依想像競合犯，
    從一重論處上訴人犯三人以上共同詐欺取財罪所處之宣告刑
    ，駁回其該部分在第二審之上訴，已引用第一審判決並為補
    充說明，詳敘其審酌裁量之依據及理由，所為論斷，有卷存
    資料可資覆按。而刑之量定，係實體法上賦予法院得依職權
    自由裁量之事項，苟已以行為人之責任為基礎，並斟酌刑法
    第57條各款所列情狀，在法定刑度內，酌量科刑，無偏執一
    端，致明顯失出失入情形，即不得任意指摘為違法，以為第
    三審上訴之理由。原判決就上訴人所犯上揭2罪，已綜合審
    酌刑法第57條科刑等一切情狀，其中所犯幫助洗錢罪之量刑
    ，並適用刑法第30條第2項、洗錢防制法第16條第2項規定遞
    減輕其刑，在罪責原則下適正行使其量刑之裁量權，改判量
    處或維持第一審所示各罪刑之量定，核其量定之刑罰，已兼
    顧相關有利與不利之科刑資料，客觀上並未逾越法定刑度，
    亦與罪刑相當原則無悖，難認有濫用其裁量權限之違法情形
    。至於應否依刑法第59條酌量減輕其刑，法院本屬有權斟酌
    決定，故未酌減其刑，既不違背法令，自不得執為提起第三
    審上訴之理由。原審審酌上訴人加重詐欺罪之犯罪情狀，認
    無可憫恕之事由，已闡述理由明確，未依該條規定酌減其刑
    ，無違法可指。
三、上訴意旨單純就原審前述量刑裁量權之合法行使，任意指摘
    ，自非適法之第三審上訴理由，其關於加重詐欺、違反組織
    犯罪防制條例及洗錢防制法部分之上訴屬違背法律上之程式
    ，應予駁回。上開得上訴第三審部分之上訴，既從程序上予
    以駁回，則與一般洗錢罪有裁判上一罪關係之幫助詐欺取財
    罪部分之上訴，係相同於第一審論以刑法第339條第1項之罪
    ，核屬刑事訴訟法第376條第1項第4款所列不得上訴於第三
    審法院之案件，自亦無從為實體上之審判，應併從程序上駁
    回。又本院為法律審，本件既從程序上駁回上訴人之上訴，
    其請求本院酌減其刑或從輕量刑，自無從審酌，附此敘明。
據上論結，應依刑事訴訟法第395條前段，判決如主文。
中　　華　　民　　國　　111 　年　　12　　月　　8 　　日
                  刑事第七庭審判長法　官  段景榕
                                  法　官  沈揚仁
                                  法　官  楊力進
                                  法　官  汪梅芬
                                  法　官  宋松璟
本件正本證明與原本無異
                                  書記官  石于倩
中　　華　　民　　國　　111 　年　　12　　月　　13　　日